【裁判字號】    98,裁,846
【裁判日期】    980402
【裁判案由】    地價稅
【裁判全文】
最  高  行  政  法  院  裁  定
                                       98年度裁字第846號
上  訴  人  南和興產股份有限公司
代  表  人  甲○○
訴訟代理人  劉豐州律師
            陳韋利律師
被 上訴 人  高雄市稅捐稽徵處
代  表  人  蘇進步
上列當事人間地價稅事件，上訴人對於中華民國95年12月28日高
雄高等行政法院95年度訴字第838號判決，提起上訴，本院裁定
如下：
  主  文
上訴駁回。
上訴審訴訟費用由上訴人負擔。
    理  由
一、按對於高等行政法院判決之上訴，非以其違背法令為理由，
    不得為之，行政訴訟法第242條定有明文。依同法第243條第
    1項規定，判決不適用法規或適用不當者，為違背法令；而
    判決有同條第2項所列各款情形之一者，為當然違背法令。
    是當事人對於高等行政法院判決上訴，如依行政訴訟法第2
    43條第1項規定，以高等行政法院判決有不適用法規或適用
    不當為理由時，其上訴狀或理由書應有具體之指摘，並揭示
    該法規之條項或其內容；若係成文法以外之法則，應揭示該
    法則之旨趣；倘為司法院解釋或本院之判例，則應揭示該判
    解之字號或其內容。如以行政訴訟法第243條第2項所列各款
    情形為理由時，其上訴狀或理由書，應揭示合於該條項各款
    之事實。上訴狀或理由書如未依此項方法表明，或其所表明
    者與上開法條規定不合時，即難認為已對高等行政法院判決
    之違背法令有具體之指摘，其上訴自難認為合法。
二、本件上訴人對於高等行政法院判決上訴，係略以：(一)、土地
    稅減免規則第10條屬同規則第9條之特別規定，故於「供公
    共通行之騎樓走廊地，而無建築改良物」之情形，自應優先
    適用第10條規定予以免徵地價稅，而無適用第9條普通規定
    之餘地。原判決遽認計入法定空地之騎樓走廊地，應依土地
    稅法第9條但書規定不予免徵地價稅，而不再適用同規則第
    10條規定免徵地價稅，顯有違誤。(二)、被上訴人94年7月14
    日高市稽三地字第0940034423號函之主旨記載，並無隻字片
    語提及系爭騎樓地原經免徵地價稅之經過，亦無撤銷原處分
    之記載，且無得對之提起訴願之教示，則依行政程序法第5
    條所規定，行政行為內容應明確之要求，被上訴人函文自無
    法解除係撤銷85年間原免徵地價稅處分之意思表示。原判決
    遽認上開函文有撤銷免徵地價稅處分之意思，顯有違誤。(三)
    、系爭退縮騎樓地或無遮簷之人行道，其設置為行為時高雄
    市建築管理自治條例第8條所強行規定，土地所有權人負擔
    有忍受公用通行之公法上義務負擔，已經剝奪所有權人之使
    用收益權利，此項為公益之犧牲，既然已經減損納稅義務人
    對於土地之使用收益權利，自應依法減免地價稅，以反映量
    能課稅之精神，並表彰適度損失補償之意義。否則，既然因
    為公用負擔致無法使用收益之特別犧牲在前，又需納稅負擔
    在後，豈不是蒙受雙重損失，原判決漏未審酌系爭法定退縮
    騎樓地，負有忍受公用通行之公法上義務負擔，致誤認仍應
    課稅，顯然有違反地價稅之使用收益稅之本質，也違背量能
    課稅原則。(四)、按土地稅減免規則第10條第1項規定：「供
    公共通行之騎樓走廊地，無建築改良物者，應免徵地價稅」
    ，其適用條件並未將「計入法定空地」之情形，排除在外。
    原判決竟認為騎樓走廊地，無建築改良物者，如要免稅，必
    須具備另一個要件：「未曾計入法定空地」。倘若有將其「
    計入法定空地」之情形，則不適用免稅規定。是乃創設法律
    所無之免稅要件，增加法律所無之限制，顯然違反憲法第19
    條之租稅法律主義以及司法院釋字第210號解釋關於免稅規
    定不得以行政命令限縮其適用範圍之精神。(五)、在一般騎樓
    地既然可以享受減免地價稅之待遇，則在法定退縮騎樓地，
    更應准予享受減免地價稅之待遇，較為符合政策目的，更應
    有免地價稅之正當化理由存在，較為符合稅法上之需要原則
    及功績原則。(六)、本件法定退縮騎樓地縱然認為不適用土地
    稅減免規則第10條規定，而仍應適用同規則第9條但書規定
    ，不得免徵地價稅，然而此項法律見解，顯然違背量能課稅
    原則，不符合地價稅做為收益稅之本質等語。
三、本件上訴人對於高等行政法院判決上訴，雖以該判決違背法
    令為由。惟查上訴人在原審之各項主張如何不足採，原判決
    均已詳為論斷，並無不合。核其上訴理由狀所載內容，係就
    原審取捨證據、認定事實之職權行使，及依職權裁量所論斷
    ：土地稅減免規則係行政院經由土地稅法第6條、平均地權
    條例第25條之授權所訂定，該減免規則第9條規定「無償供
    公共使用之私有土地經查明屬實者，在使用期間內，地價稅
    或田賦全免。但其屬建造房屋應保留之空地部分，不予免徵
    。」其規定之內容並未逾越授權之範圍，亦與建築法第11條
    、土地稅法第6條、平均地權條例第25條之立法目的無違，
    自可適用。騎樓走廊地減免地價稅之要件，需視該騎樓走廊
    是否為法定空地而有不同。若係屬法定空地，因法定空地係
    由建蔽率而來，而建蔽率成立之目的，乃為都市保留相當之
    戶外空間，防止建築用地做過份稠密使用，故建造房屋依建
    築法令規定，均應留設一定比例之空地，以維護優良生活品
    質，而無償供公共使用之私有土地，倘已計入法定空地，則
    關於其地上建物依法應留設之法定空地面積，其已具有建築
    上利益，自不得再給予賦稅上優惠。本件上訴人所有坐落高
    雄市○○區○○段614、615、616、617、618、619、620、
    620-1地號等8筆土地，地上建物門牌為高雄市○○區○○路
    356號，於民國85年7月12日領得使用執照，退縮騎樓地面積
    分別為353.34平方公尺、627.51平方公尺、60.65平方公尺
    、115.83平方公尺、145.08平方公尺、347.10平方公尺、
    354.90平方公尺、54.60平方公尺，合計2,059.01平方公尺
    ，原按騎樓走廊地免徵地價稅，嗣被上訴人三民分處於執行
    94年地價稅稅地清查計畫時，查得該等退縮騎樓地除河濱段
    620地號面積7.54平方公尺外，其餘面積2,051.47平方公尺
    均屬建造房屋應保留之空地，依土地稅減免規則第9條但書
    規定，不得免徵地價稅，乃依稅捐稽徵法第21條規定，補徵
    89年至93年地價稅分別為新臺幣（下同）1,352,071元、1,3
    82,491元、1,382,263元、1,380,911元、2,268,523元，合
    計7,766,259元，於法有據，並無違誤等情，指摘其為不當
    。並就原審已論斷者，泛言未論斷，或就原審所為論斷，泛
    言其論斷矛盾，執其前已主張為原審所不採之理由，泛謂原
    處分未依法行政，而未具體說明原判決有何不適用法規或適
    用法規不當之情形，並揭示該法規之條項或其內容，及合於
    行政訴訟法第243條第2項所列各款之事實，難認對該判決之
    如何違背法令已有具體之指摘。依首揭說明，應認其上訴為
    不合法。
四、據上論結，本件上訴為不合法，依行政訴訟法第249條第1項
    前段、第104條、民事訴訟法第95條、第78條，裁定如主文
    。
中    華    民    國    98    年    4     月    2     日
                    最高行政法院第六庭
                        審判長法官  吳  明  鴻
                              法官  劉  介  中
                              法官  林  茂  權
                              法官  侯  東  昇
                              法官  黃  秋  鴻
以  上  正  本  證  明  與  原  本  無  異
中    華    民    國    98    年    4     月    2     日
                              書記官  王  福  瀛


司法院資訊處製作；財團法人民間司法改革基金會備份。
